臺灣高等法院臺中分院刑事判決　　　　 96年度上訴字第125號
上　訴　人　臺灣臺中地方法院檢察署檢察官
被　　　告　戊○○
　　　　　　　　　　國民
上列上訴人因誣告案件，不服臺灣臺中地方法院中華民國95年11
月14日第一審判決（95年度訴字第2112號，起訴案號：臺灣臺中
地方法院檢察署95年度偵字第6704號），提起上訴，及移送併辦
（臺灣臺中地方法院檢察署96年度偵字第10581號），本院判決
如下：
    主  文
原判決撤銷。
戊○○意圖他人受刑事處分，向該管公務員誣告，處有期徒刑肆
月，減為有期徒刑貳月，緩刑貳年。
    事  實
一、戊○○自民國83年起，即因誤認坐落臺中縣梧棲鎮○○段54
    7、547之1、547之2、534地號等土地，係其祖父陳尚(已於
    民國23年之日據時期死亡，得年44歲)所有，而數次對該土
    地所有人「陳尚祭祀公業」主張權利，並對該土地管理人丁○○等多人不斷提起民、刑事訴訟或告發，均遭敗訴、不起
    訴處分確定 (詳附表所示）。至89年7月21日，臺灣臺中地
    方法院以89年度自字第420號刑事判決，對由陳欽山 (戊○○之父)所提起，由戊○○為代理人，自訴被告丁○○及洪
    聖峰涉嫌偽造文書等案件判決丁○○等人無罪，並於判決書
    中明確告知上開土地非陳欽山之父、戊○○之祖父陳尚所有
    ，且告誡濫訟行為有誣告之嫌，該案並經本院92年度上更 (
    一)字第301號駁回自訴人上訴而確定。詎戊○○迭經上開訴
    訟後，已明知上開土地非其祖父陳尚所有，且丁○○亦無偽
    造文書犯行，竟於95年3月2日下午3時許，在臺灣臺中地方
    法院檢察署檢察官偵辦該署95年度他字第42號蔡添貴瀆職案
    時，先虛構事實指稱：「86年丁○○偽造文書，做了一個假
    的繼承系統表，於85年送交公所去辦派下員系統表，86年丁○○用這個假繼承系統表去辦理土地登記，先把管理人變為
    丁○○，再把「陳尚」所有權變為丁○○」等語，經同時在
    庭之丁○○向檢察官表示: 戊○○所言不實，我要告他誣告
    ，為了這一件事情告了8年等語，此舉引起戊○○不悅，雖
    明知丁○○之告訴有所依據，戊○○復無何誤會或合理懷疑
    ，竟基於使丁○○受刑事處分之犯意，亦當庭向檢察官表示
    對丁○○提出誣告之告訴。
二、案經丁○○訴由臺灣臺中地方法院檢察署檢察官偵查起訴。
　　理　由
一、訊據被告戊○○矢口否認有何誣告犯行，辯稱：告訴人丁○○是陳雅正祭祀公業的管理人，不是陳尚祭祀公業的管理人
    。他是他們100位派下員共同偽造文書來竊佔陳尚祭祀公業
    的財產，剝奪陳尚後裔陳欽山及伊的繼承權，及侵占伊的管
    理權，伊所述並無不實云云。惟查：上開土地非被告祖父陳
　　尚所有，丁○○亦無何偽造文書犯罪情事，業據臺灣臺中地
    方法院檢察署、臺灣臺中地方法院查證屬實，有如附表所示
    之不起訴處分書、判決書，及臺灣臺中地方法院89年度自字
    第420號、本院89年度上訴字第1645號、最高法院92年度台
    上字第5879號、及本院92年度上更 (一)字第301號等刑事判
    決在卷可稽。告訴人丁○○於95年3月2日向檢察官告訴被告
    誣告，其所本除被告當庭仍再虛構事實，指稱其偽造文書外
    ，亦有多年來上開不起訴處分書及民、刑事判決可資佐證，
    其告訴被告誣告，自有依據，且經調查亦可信為真實，被告
    僅因告訴人丁○○當庭對其提出誣告告訴，其亦明知丁○○
    所告有所依據，而其亦非出於誤會或有所懷疑，即對丁○○
    提出誣告之告訴，其顯有誣告犯意自明。被告所辯，顯無可
    採信，其犯行洵堪認定。
二、核被告所為，係犯刑法第169條第1項誣告罪。臺灣臺中地方
    法院檢察署96年度偵字第10581號移送併辦部分，與本案起
    訴部分，有實質上一罪之關係，本院自得併為審理。原審諭
    知被告無罪，固非無見，惟原審僅就檢察官起訴被告戊○○
    涉嫌誣告臺中清水地政事務所主任己○○、主辦乙○○、複
    審甲○○部分論斷，並未就檢察官起訴被告戊○○涉嫌誣告
    丁○○部分論述說明，自有已受請求事項未予判決之違法。
    檢察官上訴意旨略以：原審認為被告申告之事實並非完全出
    於杜撰，所提出之證據不足為相關承辦人員所採認，主觀上
    無誣告犯意等結論，係昧於事實，採證違背論理法則與經驗
    法則等語，指摘原判決不當，此部分雖無理由（詳下述三）
    ，惟原判決既有上開可議之處，自應由本院撤銷改判。爰審
    酌被告一開始因誤認上開土地係其祖父陳尚所有，數次對該
    土地所有人「陳尚祭祀公業」主張權利，並對該土地管理人
    丁○○等多人不斷提起民、刑事訴訟或告發，惟上開訴訟迭
    經檢察官及法院調查審理後，其應已明知上開土地非其祖父
    陳尚所有，且亦無丁○○偽造文書犯行，並經法院告誡濫訟
    行為有誣告之嫌，竟仍因丁○○不堪其擾，當庭向檢察官告
    訴其誣告時，亦當庭對丁○○提出誣告之告訴，浪費司法資
    源，所為實不足取，及其犯罪之動機、目的、手段等一切情
    狀，量處有期徒刑4月。又中華民國九十六年罪犯減刑條例
    已於96年7月4日公布，於96年7月16日施行，被告犯罪時間
    係於96年4月24日以前，符合該條例第2條第1項規定，爰減
    為有期徒刑2月。末查，被告前未曾受有期徒刑以上刑之宣
    告，有臺灣高等法院被告前案紀錄表附卷可稽，本次其原未
    再對丁○○提出告訴，係在丁○○當庭對其提出誣告之告訴
    時，一時心生不悅，遂當庭對丁○○提出誣告之告訴，其因
    一時失慮，致罹刑典，經此罪刑之宣告後，應知警惕而無再
    犯之虞，本院因認所宣告之刑，以暫不執行為適當，併予宣
    告緩刑2年，用啟自新。
三、公訴意旨另以：被告戊○○已明知上開土地非其祖父陳尚所
    有，且未有公務人員涉案之合理懷疑，竟基於使他人受刑事
    處分之犯意，虛構事實，向臺灣臺中地方法院檢察署先對蔡
    添貴提出告發，於95年3月2日臺灣臺中地方法院檢察署檢察
    官訊問，與其確認告發範圍時，戊○○竟虛構事實指稱：85
    年間，丁○○等人做了1個假的繼承系統表，送交公所 ( 臺
    中縣梧棲鎮公所)去辦派下員系統表，86年丁○○用此假繼
    承系統表去辦理上開土地登記，先把管理人變為丁○○，再
    把「陳尚」所有權變為丁○○，受理登記之臺中縣清水鎮地
    政事務所主任己○○、主辦乙○○、複審甲○○等人竟准予
    登記，涉有瀆職罪嫌，非告發蔡添貴等語，而對己○○、乙○○、甲○○等人誣告瀆職 (後3人均另為不起訴處分)，因
    認被告此部分亦涉犯誣告罪嫌。訊據被告戊○○堅決否認此
    部分犯行，辯稱：伊當時並沒有告他們3人等語。經查，臺
    灣臺中地方法院檢察署檢察官於95年3月2日訊問該案關係人
    戊○○時，先問: 你舉發何人？戊○○答：主任己○○，主
    辦乙○○，複審甲○○，公所部分我不知道是什麼人承辦。
    不是告蔡添貴等人。檢察官又問：犯罪事實為何？戊○○答
    ：「86年丁○○偽造文書，他做了一個假的繼承系統表，85
    年送交公所去辦派下員系統表，86年丁○○用這假繼承系統
    表去辦理土地登記，先把管理人變為丁○○，再把「陳尚」
    所有權變為丁○○」 (參臺灣臺中地方法院檢察署95年度他
    字第42號卷第140頁)，僅再次提及丁○○涉嫌偽造文書之犯
    罪事實，均未提及己○○、乙○○、甲○○3人有何犯罪事
    實，自無虛構可言，此部分自難認被告亦犯誣告罪，本應就
    此部分為無罪之諭知，惟因此部分若成立，與被告上開誣告
    丁○○犯行部分，有實質上一罪之關係，爰不另為無罪之諭
    知，檢察官以原審此部分認定有誤，指摘原判決不當，自無
    理由。
據上論斷，應依刑事訴訟法第369條第1項前段、第364條、第299
條第1項前段，刑法第169條第1項、第74條第1項第1款，中華民
國九十六年罪犯減刑條例第2條第1項第3款、第7條，判決如主文
。
本案經檢察官丙○○到庭執行職務。
中　　華　　民　　國　　96　　年　　12　  月　　18　  日
            刑事第十庭　審判長法　官　林  照  明
                         　   法　官  蔡  名  曜
                              法  官  郭  瑞  祥
上列正本證明與原本無異。
如不服本判決應於收受送達後十日內向本院提出上訴書狀，其未
敘述上訴之理由者並得於提起上訴後十日內向本院補提理由書（
須按他造當事人之人數附繕本）。
                              書記官  李  妍  嬅
中　　華　　民　　國　　96　　年　　12　　月　　20　　日
戊○○於民國八十三年起對丁○○所提起民、刑訴訟及歷審處理
結果。
┌──────┬───┬───┬──────┬──────┐
│事件（案件）│原  告│被  告│處 理 結 果 │備        註│
├──────┼───┼───┼──────┼──────┤
│八十三年訴字│戊○○│丁○○│原告之訴駁回│詳自字第四二│
│第一九一一號│（參加│陳春明│            │○號卷（以下│
│民事確認派下│人陳欽│陳  丁│            │同）第一四三│
│權存在事件  │山）  │陳文賢│            │～一五一頁  │
│            │      │陳文龍│            │            │
├──────┼───┼───┼──────┼──────┤
│八十四年上字│上訴人│被上訴│上訴駁回    │第一五二～一│
│第三○○號民│、參加│人同上│            │五六頁      │
│事確認派下權│人同上│      │            │            │
│存在事件    │      │      │            │            │
├──────┼───┼───┼──────┼──────┤
│八十五年度台│上訴人│被上訴│上訴駁回    │第一五七、一│
│上字第七八六│、參加│人同上│            │五八頁      │
│號民事確認派│人同上│      │            │            │
│下權存在事件│      │      │            │            │
├──────┼───┼───┼──────┼──────┤
│八十三年度自│戊○○│丁○○│自訴不受理  │第一五九頁  │
│字第八八九號│      │陳春明│            │            │
│刑事竊佔案件│      │      │            │            │
├──────┼───┼───┼──────┼──────┤
│八十三年度上│上訴人│被上訴│上訴駁回    │第一六○、一│
│易字第二二九│同上  │人同上│            │六一頁      │
│九號刑事侵占│      │      │            │            │
│案件        │      │      │            │            │
├──────┼───┼───┼──────┼──────┤
│八十三年度偵│戊○○│丁○○│不起訴      │第一六二、一│
│字第一八四九│      │      │            │六三頁      │
│八號刑事侵占│      │      │            │            │
│案件        │      │      │            │            │
├──────┼───┼───┼──────┼──────┤
│八十四年度偵│戊○○│丁○○│不起訴      │第一六四～一│
│字第三三六九│      │陳春明│            │六八頁      │
│號、八十五年│      │陳廷瑞│            │            │
│度偵字第一四│      │      │            │            │
│三四○號刑事│      │      │            │            │
│侵占等案件  │      │      │            │            │
├──────┼───┼───┼──────┼──────┤
│八十五年度偵│戊○○│丁○○│不起訴      │第一七四～一│
│續字第一五九│陳欽山│陳春明│            │七九頁）    │
│號、第二○四│陳耀禪│陳廷瑞│            │            │
│號刑事侵占等│陳明福│      │            │            │
│案件        │      │      │            │            │
├──────┼───┼───┼──────┼──────┤
│八十六年度偵│戊○○│丁○○│不起訴      │第一八○頁  │
│字第二四二三│      │陳春明│            │            │
│號刑事偽造文│      │余銀德│            │            │
│書案件      │      │      │            │            │
└──────┴───┴───┴──────┴──────┘
